臺灣屏東地方法院刑事判決　　　　　　100年度交訴字第110號
公　訴　人　臺灣屏東地方法院檢察署檢察官
被　　　告　施文祺
上列被告因過失致死等案件，經檢察官提起公訴（100 年度偵字
第7743號），被告就被訴事實為有罪之陳述，經告知簡式審判程
序之旨，並聽取被告與公訴人之意見後，本院合議庭裁定由受命
法官獨任進行簡式審判程序，本院判決如下：
    主  文
施文祺犯過失致人於死罪，處有期徒刑伍月。又犯肇事致人死傷
逃逸罪，累犯，處有期徒刑柒月。應執行有期徒刑拾壹月。
    事  實
一、施文祺曾於民國96年間，因違反毒品危害防制條例案件，經
    本院以96年度訴字第733 號判處有期徒刑1 年確定，於97年
    12月20日縮短刑期執行完畢。詎其猶不知悔改，復於100 年
    7 月6 日上午某時許，騎乘其所有之車號WNY －705 號輕型
    機車，沿屏東縣萬丹鄉時速限制為40公里之產業道路由北往
    南方向行駛。於同日8 時40分許，途經屏東縣萬丹鄉○○道
    路與新社路之未繪設車道線及快慢車道分隔線、無號誌交岔
    路口時，原應注意行經無號誌交岔路口時，應減速慢行，作
    隨時停車之準備，並應注意車前狀況，隨時採取必要之安全
    措施，而依當時情形，天氣晴朗，視距良好亦無障礙物，又
    無不能注意之情事，竟疏於注意車前狀況，並逕以時速約50
    、60公里之速度穿越上開路口而未予減速。適同一時、地，
    有年屆70歲高齡之歐朝旗無照駕駛車號PLB －478 號重型機
    車，沿屏東縣萬丹鄉○○路由東往西方向行駛，亦行經前開
    路口，施文祺因前開疏失，致其機車車頭不慎與歐朝旗之機
    車車身發生擦撞，並致歐朝旗人車倒地而受有頭部外傷併右
    側硬腦膜下出血、蛛網膜下出血、腦室內出血、顱骨骨折及
    氣腦併中樞衰竭、左側氣血胸、四肢多處擦挫傷等傷害，施
    文祺亦受有右眉部挫裂創兩處（2.5 公分，1.5 公分），右
    手肘挫裂傷（4 公分）等傷害。詎施文祺知悉肇事後，因見
    歐朝旗倒臥於地並昏迷，而路旁已有路人報警，竟於未確認
    歐朝旗是否確獲得救護，亦未採取任何救護或其他必要措施
    ，且未向警察機關報告等情形下，另基於逃逸之故意逕自駕
    駛前開機車離去就醫。而歐朝旗送醫急救後，仍因傷勢嚴重
    延至同日16時許不治死亡。嗣警方於車禍現場查扣施文祺掉
    落之前開機車車牌及車籃，始循線查知上情。
二、案經臺灣屏東地方法院檢察署（下稱屏東地檢署）檢察官據
    報相驗後，自動檢舉偵查起訴。
    理  由
一、本件被告施文祺所犯非死刑、無期徒刑、最輕本刑為3 年以
    上有期徒刑之罪，或高等法院管轄第一審之案件，被告於本
    院準備程序進行中，就被訴事實為有罪之陳述，經告以簡式
    審判程序之旨，並聽取檢察官、被告之意見後，本院合議庭
    裁定由受命法官獨任進行簡式審判程序，是本件之證據調查
    ，依刑事訴訟法第273 條之2 規定，不受同法第159 條第 1
    項、第161 條之2 、第161 條之3 、第163 條之1 及第 164
    條至第170 條規定之限制，合先敘明。
二、訊據被告對於上揭時、地之過失致死及肇事逃逸之犯罪事實
    ，於警詢、偵查及本院審判程序中均坦承不諱（見屏東地檢
    署100 年度相字第451 號偵查卷宗第7 至第9 頁、第39頁至
    第41頁；屏東地檢署100 年度偵字第7743號偵查卷宗第13頁
    ；本院卷第19頁、第25頁背面）。本院復審酌：
 (一) 就被告過失致死之犯行，有萬丹分駐所車禍處理小組調查報
    告、道路交通事故現場圖、道路交通事故調查報告表（一）
    （二）、交通隊道路交通事故照片16張、牌照號碼為「PLB-
    478 」號之車籍詳細資料、屏東縣警察局屏東分局重大交通
    事件通報單（參上開相驗卷宗第第1 頁、第4 頁至第6 頁、
    第17至19頁、第25至32頁、第23頁）在卷可稽，堪認被告於
    上開時地確有駕駛上開機車與被害人發生碰撞之一情；而被
    害人因該車禍事故受有頭部外傷併右側硬腦膜下出血、蛛網
    膜下出血、腦室內出血、顱骨骨折及氣腦併中樞衰竭、左側
    氣血胸、四肢多處擦挫傷等傷害，送醫後於同日16時許不治
    死亡之事實，亦有國軍高雄總醫院附設民眾診療服務處診斷
    證明書1 份、屏東地檢署檢驗報告書、相驗屍體證明書、相
    驗報告書、勘（相）驗筆錄、照片17張（參上開相驗卷宗第
    第20頁、第38頁至第60頁、第63頁）附卷可佐。又按汽車（
    含機器腳踏車）行駛時，行經無號誌之交岔路口，應減速慢
    行，作隨時停車之準備，道路交通安全規則第93條第1 項第
    2 款定有明文；再按汽車行駛時，駕駛人應注意車前狀況，
    並隨時採取必要之安全措施，同規則第94條第3 項著有規定
    。被告駕駛上開車輛行經上開交岔路口時，本應減速慢行並
    作隨時停車之準備，並注意車前狀況，且肇事當時天候為晴
    、光線為日間自然光線、視距良好且路面乾燥、無缺陷、無
    障礙物，有前揭道路交通事故調查報告表（一）在卷可查，
    則被告當時之視線自屬清淅，而能確切掌握現場行車之動態
    ，且無不能注意之情事。惟被告行經上開路口時，竟疏未注
    意車前狀況，即貿然逕以約50、60公里之時速行駛而過，而
    未減速慢行，作隨時停車之準備，以致肇事，是被告就本件
    事故自有過失；被害人既係因本件事故而於同日16時死亡，
    則被告過失行為與被害人之死亡結果間，自具有相當因果關
    係。
  (二)就被告肇事逃逸之犯行，有屏東縣警察局屏東分局疑似道路
    交通事故肇事逃逸追查表1 份、現場被告所駕駛之WNY- 705
    號之車牌掉落之照片、牌照號碼為「WNY-705 」號機車車籍
    明細表（參相驗卷第24頁、第29頁及第33頁）附卷可考。又
    刑法第185 條之4 之肇事致人死傷逃逸罪，係以處罰肇事後
    逃逸之駕駛人為目的，俾促使駕駛人於肇事後能對被害人即
    時救護，以減少死傷，此觀該條之立法理由，係「為維護交
    通安全，加強救護，減少被害人之死傷，促使駕駛人於肇事
    後，能對被害人即時救護，特增設本條，關於肇事致人死傷
    而逃逸之處罰規定。」自明。所謂「逃逸」係指逃離肇事現
    場而逸走之行為，故前揭規定實揭櫫駕駛人於肇事致人死傷
    時有「在場義務」。因此，肇事駕駛人雖非不得委由他人救
    護，然仍應留置現場等待或協助救護，並確認被害人已經獲
    得救護、或無隱瞞而讓被害人、執法人員或其他相關人員得
    知其真實身分、或得被害人同意後，始得離去；於被害人已
    於第一時間死亡，而無救護可能時，亦應等候檢、警等相關
    人員確認事故或責任歸屬後，始得離開現場。否則，僅委由
    他人處理或撥打救護專線請求救助，而隱匿其身分，或自認
    被害人並無受傷或傷無大礙，即可不待確認被害人已否獲得
    救護、不候檢、警等相關執法人員到場處理善後事宜，而得
    自行離去，自非該法條規範之意旨（參見最高法院100 年度
    台上字第645 號判決意旨）。查本件事故發生後約10分許，
    即有路人報案，有上開屏東分局重大交通事件通報單1 紙可
    參，是被告自陳其知悉肇事後，因見他人已先行報案，故其
    未再報案等語，雖可採信，惟其就肇事後致人死傷之事實已
    有認識，故於未確認被害人是否獲得救護前，其對被害人之
    救護義務尚未免除，然其仍進而決意逕自離去，且未提供個
    人資訊予執法人員及其相關人員，揆諸前揭刑法第185 條之
    4 之立法目的，被告肇事後先行離去現場之行為，自屬該條
    文之「逃逸」行為，且具肇事逃逸之故意，尚無疑義。
  (三)綜上所述，足徵被告之自白核與事實相符，堪以採信，本件
    事證已臻明確，被告之過失致死及肇事逃逸犯行，洵堪認定
    ，應予依法論科。
三、核被告所為，係犯刑法第276 條第1 項之過失致死罪、同法
    第185 條之4 之肇事逃逸罪。又被告所犯上開過失致死、肇
    事逃逸等2 罪間，犯意各別，構成要件互異，侵害之法益亦
    不相同而為個別獨立之行為，應予分論併罰。而被告曾有如
    犯罪事實欄第一部分所載之論罪科刑執行情形，有臺灣高等
    法院被告前案紀錄表1 份在卷可憑，其受有其徒刑執行完畢
    後，5 年以內故意再犯本件肇事致人死亡逃逸罪，應依刑法
    第47條第1 項加重其刑。爰審酌被告犯後於警詢、偵查及本
    院審判中均坦承犯行，犯後態度良好；又本件事故發生時，
    被害人已屆70歲高齡而無照駕駛（參上開相驗卷宗第15頁、
    前開道路交通事故調查報告表（二）），故被告上開過失之
    行為所導致被害人死亡之結果，就犯罪所生之損害，堪認亦
    與被害人之特殊情狀有關，且被告與被害人之家屬亦以「雙
    方（指被告與被害人）疏於注意而發生車禍，致案外人（指
    被害人）延醫後不治死亡、對造人（指被告）身體受傷、機
    車損壞」之內容，約定由被告對被害人之家屬表達歉意及給
    付新臺幣160 萬元理賠金額而調解成立，有調解筆錄1 份在
    卷可稽（見前開偵查卷宗第15頁），而被害人之家屬甚於被
    告未給付理賠金前，表示彼等「願意原諒被告，因為他也不
    是故意的」等語，亦有屏東地檢署辦案公務電話記錄表1 份
    （見前開偵查卷宗第17至18頁）在卷可參，顯見被害人之家
    屬亦認為，本件被害人死亡之結果尚非全責在於被告，並能
    諒解被告本次犯行；復參酌被告因見已有路人報案，並因上
    揭事故亦受有「右眉部挫裂創兩處（2. 5公分，1.5 公分）
    縫合4 針、3 針，右手肘挫裂傷（4 公分）」等傷害，並於
    欣林診所進行局部麻醉手術，有該診所之診斷證明書1 份及
    交通隊道路交通事故照片所拍攝之被告就醫後之照片1 張在
    卷可參（參前開相驗卷宗第22頁、第31頁），遂於未確認被
    害人是否獲得就護前，即基於就醫之動機而先行逃逸；及被
    告已與被害人家屬達成和解，並已全數賠償無訛，有屏東地
    檢署辦案公務電話記錄表1 份（見前開偵查卷宗第18頁）附
    卷足憑可參，足見被告犯後確有悔意，且盡力彌補其所造成
    之損害等一切情狀，本院因認被告經此偵審程序及科刑之教
    訓，當能知所警惕，是應予以從輕量刑，爰分別量處如主文
    所示之刑，並定應執行刑如主文所示，以啟自新。
據上論結，應依刑事訴訟法第273 條之1 第1 項、第299 條第 1
項前段，刑法第276 條第1 項、第185 條之4 、第47條、第51條
第5 款、刑法施行法第1 條之1 ，判決如主文。
本案經檢察官王光傑到庭執行職務。
中    華    民    國   100    年    11    月    10    日
                      交通法庭  法  官  黃姿育
以上正本證明與原本無異。
如不服本判決應於收受判決後10日內向本院提出上訴書狀，並應
敘述具體理由；其未敘述上訴理由者，應於上訴期間屆滿後20日
內向本院補提理由書（均須按他造當事人之人數附繕本）「切勿
逕送上級法院」。
中    華    民    國   100    年    11    月    10    日
                                書記官  鍾小屏
附錄法條
中華民國刑法第276條第1項
因過失致人於死者，處 2 年以下有期徒刑、拘役或 2 千元以下
罰金。
中華民國刑法第185條之4
駕駛動力交通工具肇事，致人死傷而逃逸者，處 6 月以上 5 年
以下有期徒刑。